最高法院刑事判決　　　　　　　　　　　　　　　九十三年度台上字第二四四五號
　　上　訴　人　台灣高等法院檢察署檢察官
　　被　　　告　甲○○
右上訴人因被告妨害國幣懲治條例案件，不服台灣高等法院中華民國九十年九月二十
八日第二審判決（九十年度上訴字第八六四號，起訴案號：台灣板橋地方法院檢察署
八十九年度偵字第一二０一四號），提起上訴，本院判決如左：
    主  文
上訴駁回。
    理  由
按刑事訴訟法第三百七十七條規定，上訴於第三審法院，非以判決違背法令為理由，
不得為之。是提起第三審上訴，應以原判決違背法令為理由，係屬法定要件。如果上
訴理由狀並未依據卷內訴訟資料，具體指摘原判決不適用何種法則或如何適用不當，
或所指摘原判決違法情事，顯與法律規定得為第三審上訴理由之違法情形，不相適合
時，均應認其上訴為違背法律上之程式，予以駁回。本件原判決認定被告甲○○意圖
供行使之用，自民國八十九年五月三十一日起，在台北縣板橋市○○路四十五巷二弄
四號一樓住處，偽造新台幣（下同）舊版五十元硬幣四百二十二枚成品既遂及半成品
一百二十二枚。而於同年六月七日下午七時四十八分許，在同縣新店市○○路四五七
號莊敬加油站，行使上開偽造之五十元硬幣一枚購買汽油。嗣於同日晚上十時四十五
分許，騎駛三輪機車行經宜蘭縣頭城鎮○○路，為警臨檢查獲車內偽造之五十元硬幣
四百零一枚。於警員僅查獲被告持有偽造之硬幣（單純持有偽造之幣券尚不構成犯罪
），尚未知悉何人偽造該幣券及不知被告是否行使該偽幣前，被告自首其偽造貨幣之
犯行，並帶同警方至其住處，扣得其所有之偽造之五十元硬幣二十枚成品、一百二十
二枚半成品，及偽造之工具等物，並接受裁判等情。係以上開事實，業據被告於警、
偵訊及第一審審理時坦承不諱，核與證人即查獲之宜蘭縣警察局礁溪分局警備隊小隊
長林家平於原審調查中具結供證之情形相符，復有扣案之證物及照片十五張、莊敬加
油站發票一紙附卷可稽。又扣案硬幣，經原審抽取四十三枚送請中央銀行發行局鑑定
，其幣邊、厚度、重量、直徑及成分均與真幣不符，應屬偽幣，此有該局九十年五月
三十一日（九０）台央發字第０三００三一六五九號函附卷可憑，扣案之硬幣均為偽
造之貨幣屬實。並以被告嗣後於原審辯稱是將所製造之五十元硬幣作為書籤之用云云
，為不可採取，於理由內詳予指駁說明。被告犯行明確，因而撤銷第一審判決，適用
妨害國幣懲治條例第三條第一項之規定，論處被告意圖供行使之用，而偽造幣券罪刑
，已詳述其所憑之證據及其認定之理由。從形式上觀察，並無認定事實不憑證據及有
何採證違背證據法則之違法情形存在。檢察官上訴意旨略以：依證人林家平及被告之
供述，警員已發現被告所持有者為偽造硬幣，以被告所攜帶偽造之硬幣達四百零一枚
，數量非少，已足合理懷疑被告可能為偽造者，能否認尚未發覺，殊值懷疑。原判決
置被告所供是警員問我是否為偽幣集團等語為不顧，即推定被告於警方未發覺前自首
而接受裁判，符合自首要件，予以減輕其刑，自嫌速斷，自有應於審判期日調查之證
據未予調查及適用法則不當之違法等語。惟查刑法第六十二條之所謂發覺，係指有偵
查犯罪職權之公務員已知悉犯罪事實與犯罪之人而言，而所謂知悉，固不以確知其為
犯罪之人為必要，但必其犯罪事實，確實存在，且為該管公務員所確知，始屬相當。
如犯罪事實並不存在而懷疑其已發生，或雖已發生，而為該管公務員所不知，僅係推
測其已發生而與事實巧合，均與已發覺之情形有別。證人林家平於原審調查時供稱：
「是我們要求他打開的（置物箱），因為我們電腦顯示他的身分證字號有跟竊盜前科
的人有重複，所以才懷疑他，請他打開置物箱。」、「……在他的置物箱內找到偽造
硬幣，我們看到之後，叫他拿出來，拿起來之後，我們認為是偽造的，我們覺得怎麼
會帶那麼多，覺得份量及聲響不一樣，我們一咬發現是鉛的成份。我們發現是偽幣以
後，他才承認。」等語。可知林家平原本認被告與竊盜前科之人有關，當發現被告所
持有者為偽幣時，被告即承認為其偽造，則原判決認定於警員查獲被告持有偽造之硬
幣，尚未知悉何人偽造該幣券及不知被告是否行使該偽幣前，被告即自首其偽造貨幣
之犯行，並接受裁判，與自首之構成要件並無不符。至於警員詢問被告是否為偽幣集
團時，亦僅單純主觀上之懷疑，且持有偽造之貨幣與偽造行為本身並非恆等，僅發現
被告持有偽幣，而無確切之根據得為合理懷疑被告有偽造之嫌，僅係推測其已發生而
與事實巧合，亦與已發覺之情形有別。原判決認定被告之行為有自首之適用，於法尚
無違誤。上訴意旨所云尚非適法之第三審上訴理由。其上訴違背法律上之程式，應予
以駁回。
據上論結，應依刑事訴訟法第三百九十五條前段，判決如主文。
中　　　華　　　民　　　國　　九十三　　年　　　五　　　月　　 十三 　　日
                              最高法院刑事第六庭
                                  審判長法官  吳　雄　銘
                                        法官  池　啟　明
                                        法官  石　木　欽
                                        法官  郭　毓　洲
                                        法官  吳　三　龍
      右正本證明與原本無異
                                              書  記  官
中　　　華　　　民　　　國　　九十三　　年　　　五　　　月　　二十一　　日
                                                                        Ｌ
